臺灣高雄地方法院民事判決　　　　　　　95年度訴字第3398號
原　　　告　乙○○
訴訟代理人　沈志祥律師
被　　　告　丁○○
訴訟代理人　朱育男律師
上列當事人間損害賠償事件，本院於民國96年3 月19日言詞辯論
終結，判決如下：
  主  文
原告之訴駁回。
訴訟費用由原告負擔。
  事實及理由
一、原告主張：原告住於高雄市○○區○○路189 巷32號，被告
    住於同巷30號，兩造為鄰居，時因停車問題發生爭執。兩造
    於民國94年9 月15日晚間6 時許，復因停車問題互毆（下稱
    系爭傷害），嗣經高雄市左營區調解委員會（下稱區調委會
    ）依法調解，兩造均表明不再追究刑事傷害部分，並製成94
    年度民調字第248 號調解書（下稱系爭調解）送本院核定，
    詎被告卻違反誠信，對原告提出傷害告訴，致台灣高雄地方
    法院檢察署（下稱高雄地檢署）檢察官以95年度偵字第8498
    號聲請簡易判決處刑，本院復以95年度簡字第3303號（下稱
    簡字判決）判處原告有期徒刑5 月，嗣經原告上訴，本院始
    以95年度簡上字第998 號（下稱簡上字判決）改判公訴不受
    理。而按被告明知不得告訴原告傷害而為告訴，係不法侵害
    原告之人格權，事後並到處指摘、傳述原告遭法院判刑一事
    ，損害原告名譽，原告為此受有非財產上損害新台幣（下同
    ）100 萬元，爰依民法第184 條、第195 條侵權行為損害賠
    償之法律關係，提起本件訴訟等情。並聲明：被告應給付原
    告100 萬元，及自起訴狀繕本送達翌日起至清償日止，按週
    年利率百分之5 計算之利息。
二、被告則以：系爭調解僅針對兩造間互毆之民事損害賠償部分
    進行調解，不含刑事傷害部分，被告自得依法行使告訴權。
    又被告雖以原告遭法院判刑一事告知他人，惟傳述法院判決
    內容並無不法。況系爭傷害經簡上字判決改判公訴不受理後
    ，被告即未再繼續傳述原告遭判刑之事等語置辯。並聲明：
    原告之訴駁回。
三、兩造不爭執事項：
（一）原告住於高雄市○○區○○路189 巷32號，被告住於同巷
      30號，兩造為鄰居，時因停車問題發生爭執，兩造於94年
      9 月15日晚間6 時許，復因停車問題發生衝突，導致被告
      受有右頭部及左上臂各四處瘀青併擦傷、右眼結膜下出血
      、鼻樑瘀青併擦傷等傷害。
（二）被告於94年9 月16日向區調委會聲請調解，聲請調解書上
      所載調解事由為：社區停車問題意見及主張不同，並於94
      年9 月15日下午18時30分兩人發生肢體衝突致傷事件。
（三）區調委會於94年10月12日以94年度民調字第248 號成立調
      解，調解書記載之調解事由為：兩造因社區停車問題於94
      年9 月15日下午18時30分許，發生肢體衝突，造成被告受
      傷，請左營區調解委員會惠予調解傷害及損害賠償事宜。
      成立調解之內容則記載為：一、原告同意高雄市○○區○
      ○路189 巷16號至22號與26號至32號間公共區域（如附圖
      紅色標示間區域），不得停放車輛並不得設置盆栽。二、
      原告於調解會中當場向被告道歉。三、被告同意放棄本件
      其餘民事請求權。並於94年10月28日經本院核定在案。
（四）兩造均親自參與系爭調解，並於詳閱調解書之內容後當場
      親自簽名。
（五）被告於94年12月7 日以系爭傷害為由向高雄地檢署對原告
      提出傷害告訴，經檢察官偵查後以95年度偵字第8498號對
      原告聲請簡易判決處刑，並經本院95年度簡字第3303號判
      決判處原告有期徒刑5 月，得易科罰金在案，旋原告不服
      提起上訴，經本院95年度簡上字第998 號撤銷原判決，改
      判公訴不受理確定，判決理由略為兩造間之傷害案件為告
      訴乃論之罪，既經調解成立並由法院核定在案，被告已不
      得再行告訴等語。
四、兩造於本院審理中協商爭點為：（一）被告提起傷害告訴是
    否為不法？有無故意、過失不法侵害原告之權利？（二）被
    告有無散佈原告遭法院判刑一事？如有，是否故意、過失不
    法侵害原告之權利？（三）原告請求被告賠償非財產上損害
    100 萬元，有無理由？分論如下：
（一）被告提起傷害告訴是否為不法？有無故意、過失不法侵害
      原告之權利？
   1、按因侵權行為所發生之損害賠償請求權，以有故意或過失
      不法侵害於他人權利，或故意以背於善良風俗之方法，加
      損害於他人為成立要件，此觀民法第184 條第1 項規定即
      明。是侵權行為所發生之損害賠償請求權，以有故意或過
      失不法侵害他人權利為其成立要件，若其行為並無故意或
      過失，即無賠償之可言，最高法院54年台上字第1523號判
      例意旨參照。又調解經法院核定後，當事人就該事件不得
      再行起訴、告訴或自訴，鄉鎮市調解條例第27條第1 項定
      有明文。
   2、原告主張被告不得再對系爭傷害告訴，卻仍提出告訴，乃
      故意或過失不法侵害原告權利云云。被告則辯稱：其認系
      爭調解並未包含刑事部分，故提出告訴乃正當訴訟權之行
      使等語。經查，依證人即系爭調解之調解委員戊○○於本
      院審理中證稱：調解過程中有提及刑事部分，被告沒有特
      別表明保留刑事告訴權，但亦未明確表示不再提刑事告訴
      ，伊有勸解兩造不要再告刑事，但兩造均沒有反應（見本
      院卷第140 至142 頁）等語；證人即負責紀錄並製作調解
      書正本之甲○○亦到庭證稱：調解結束，製作調解書正本
      時，伊原於案由欄繕打「傷害、損害賠償」事件，但被告
      說兩造未表示不追究刑事部分，要求更正為「傷害損害賠
      償」事件，伊按此修改後有向原告說明修改原因，原告同
      意伊作此修改（見本院卷第144 頁）等詞相互以觀，已徵
      被告辯稱伊認為系爭調解不包含刑事部分等語，並非全無
      所據，則被告本於其調解內容之認知，認系爭調解不包含
      刑事傷害部分，因而另對原告提出傷害告訴，即難遽認有
      何故意、過失侵害原告之權利；次查，系爭調解之案號為
      94年度「民調」字第248 號，且調解內容第三點為聲請人
      （即被告）同意放棄本件「其餘民事請求權」乙節，有兩
      造不爭執真正之調解書在卷（見本院卷第85頁）足憑，倘
      參酌「明示其一，排除其他」之解釋，亦徵區調委會調解
      當時似以民事調解為主，而被告則明示放棄傷害引起之民
      事請求權，足見被告以上開情詞置辯，確非全無依據。此
      外，參以系爭傷害之承辦檢察官、一審法院均認被告並未
      喪失告訴權，進而對原告為偵查、起訴及判決等偵、審程
      序等客觀事實相互以觀，益徵被告辯稱其主觀上認仍保有
      傷害刑事告訴權乙節，堪可採信。末查，系爭調解成立後
      ，被告亦以系爭傷害為由，於95年2 月15日對原告提出傷
      害告訴，經檢察官偵查後以95年度偵字第30197 號為不起
      訴處分，原告不服聲請再議後，復經台灣高等法院高雄分
      院檢察署檢察長駁回再議確定乙節，亦有上開刑事告訴狀
      、處分書附卷（見本院卷第152 至153 頁、第167 至169
      頁）可稽，顯見原告主觀上亦不認為系爭傷害業經調解成
      立無訛，則原告主觀上既亦不認為系爭調解包含刑事傷害
      在內，自不能苛求被告應認知系爭調解內容係包含刑事傷
      害。綜上，被告認為兩造達成之調解內容，並不包含刑事
      傷害部分，既有一定之客觀事實作為憑據，則其主觀上認
      知仍保有刑事告訴權，即與常理無違，故其本於該確信，
      向偵審機關提出刑事傷害告訴，自屬其訴訟權之合法行使
      ，尚難僅以簡上字判決認系爭傷害業經調解成立，改判公
      訴不受理確定，遽認被告明知無傷害告訴權，仍利用提出
      刑事告訴之手段，故意或過失不法侵害原告之權利。從而
      ，原告依侵權行為之法則，請求被告給付此部分之非財產
      上損害，自屬無據。
（二）被告有無散佈原告遭法院判刑一事？如有，是否故意、過
      失不法侵害原告之權利？
   1、原告主張被告以提出刑事告訴為手段，於簡字判決後，到
      處指摘、傳述原告遭判刑一事，不法侵害原告名譽云云，
      而按被告固坦承於簡字判決後曾將原告遭判刑之事告知他
      人，惟堅決否認有何侵權行為等語。經查，被告提出刑事
      告訴並無不法侵害原告權利乙節，已如前述。又法院判決
      書乃公文書之一種，不僅依法應公告周知，其內容更屬可
      受公評之事項，不特定人均得閱覽、擷取判決內容，並加
      以討論、傳述，是被告於簡字判決後，縱然傳述原告遭法
      院判刑5 個月之判決內容，核亦無任何不法侵害原告權利
      可言，則原告此部分之主張，即屬無稽。
   2、原告復主張系爭傷害經本院改判公訴不受理後，被告仍惡
      意傳述原告遭判刑云云，然為被告所否認，並以：伊於收
      受簡上字判決後，有主動將原告被訴傷害已改判公訴不受
      理之事告訴他人，但未繼續傳述原告遭判刑等語置辯。經
      查，證人即兩造鄰居丙○○於本院審理中到庭證稱：被告
      曾將原告遭法院判刑5 個月之事告訴伊，並拿判決書給伊
      看，但95年下半年之後，就沒有再聽被告提過，亦未聽到
      其他鄰居說原告遭判刑一事，之後，伊有問被告最後判決
      結果，被告有說改判公訴不受理（見本院卷第146 至147
      頁）等語，已徵原告指摘被告於簡上字判決後，仍繼續傳
      述原告因傷害案遭法院判刑之事，難予遽採。況參酌簡上
      字判決係95年9 月13日宣判，於同年月22日送達予被告乙
      節，有該案判決及送達證書附於簡上字判決卷第34、36頁
      足參，不僅無從佐證原告上開主張之真正，反足資為有利
      於被告之認定。此外，原告就此並未提出任何證據供本院
      參酌。從而，原告主張被告於系爭傷害判決公訴不受理後
      ，仍惡意傳述原告遭判刑云云，自屬不能舉證以實其說，
      其主張不足採信。
（三）原告請求被告賠償非財產上損害100 萬元，有無理由？
      原告主張被告不法提出刑事告訴，復於簡字判決、簡上字
      判決後，均到處指摘、傳述原告遭判刑，侵害原告權利云
      云，惟被告對原告提出刑事告訴，既非不法行為，且主觀
      上亦無故意或過失侵害原告權利；並於簡字判決後，傳述
      判決內容亦無何不法之情事；暨原告復無法證實被告於簡
      上字判決後，仍惡意傳述原告遭判刑一事，均如前述。則
      原告本於侵權行為法律關係，請求被告賠償非財產上損害
      100 萬元，自屬無據。
五、綜上所述，被告既未不法故意、過失侵害原告之權利，而原
    告復無法證明被告有何侵權行為，則原告本於民法第184 條
    第1 項前段、第195 條侵權行為損害賠償之法律關係，請求
    被告給付非財產上損害100 萬元及法定遲延利息，為無理由
    ，應予駁回。
六、本件事證已臻明確，兩造其餘攻擊防禦方法或舉證，經審酌
    後，認與判決結果不生影響，爰不逐一論列，併此敘明。
七、據上論結，原告之訴為無理由，依民事訴訟法第78條，判決
    如主文。
中　　華　　民　　國　　96　　年　　4 　　月　　4 　　日
                  民事第五庭審判長法　官　李昭彥
                                  法  官  柯彩燕
                                  法  官  毛妍懿
正本係照原本作成。
如不服本判決，應於送達後20日內，向本院提出上訴狀並表明上
訴理由，如於本判決宣示後送達前提起上訴者，應於判決送達後
10日內補提上訴理由書（須附繕本）。
中　　華　　民　　國　　96　　年　　4 　　月　　9 　　日
                                  書記官  王淑娟
